臺灣高等法院民事判決　　　　　　　　　　　　　　　　九十二年度重訴字第四號
　　原　　　告　幕後企業有限公司
　　法定代理人　秦正榮
　　訴訟代理人　林育生律師
　　複 代理 人　周志吉律師
　　被　　　告　乙○○
　　　　　　　　甲○○
　　右　一　人
　　訴訟代理人　　李建賢律師
右當事人間請求侵權行為損害賠償事件，提起附帶民事訴訟，本院於九十三年十一月
一日言詞辯論終結，判決如左：
    主      文
被告應連帶給付原告新臺幣肆佰萬壹仟肆佰柒拾貳元及自九十一年三月二十日起，至
清償日止，按年息百分之五計算之利息。
原告其餘之訴駁回。
訴訟費用由被告連帶負擔十分之六，餘由原告負擔。
本判決第一項於原告以新臺幣壹佰拾萬肆仟元為被告供擔保後，得假執行。但被
告如以新臺幣肆佰萬壹仟肆佰柒拾貳元為原告預供擔保，得免為假執行。
原告其餘假執行之聲請駁回。
    事      實
甲、原告方面：
一、聲明：
  (一)被告應連帶給付原告新台幣（下同）六百六十六萬九千一百二十元及自起訴狀繕
    本最後送達之翌日起至清償日止，按年息百分之五計算之利息。
  (二)原告願供擔保，請宣告准予假執行。
  (三)訴訟費用由被告連帶負擔。
二、陳述：
  (一)原告專營買賣燈具、音響業務，於民國（下同）八十七年間承租訴外人邱家權所
    有之台北市○○街七十五巷十七之一號後棟房屋（坐落台北市○○區○○段二小
    段三十七地號土地）作為儲存倉庫使用。同年四月間，被告等二人為促成訴外人
    劉宏晉與何小棟間前揭土地之買賣契約，以牟取高額仲介佣金，竟未循正常法律
    途徑，僱用工人於同年月二十六日早上逕行拆除房屋，致原告放置該處之燈具、
    音響器材全數損毀，而受有損失。上開毀損事實已經鈞院九十一年度上訴字第三
    二一號刑事判決審認，並判決渠等刑法第三百五十四條毀損罪在案，故被告應依
    民法第一百八十四條第一項前段、同法第一百八十五條第一項規定連帶負損害賠
    償責任。
  (二)原告遭被告毀損之器材損害金額如下，共計六百六十六萬九千一百二十元。
    進口燈具部分：共計一百九十二萬六千九百零八元（詳原證一）。
    台製燈具部分：共計四十七萬六千一百六十三元（詳原證二）。
    進口燈泡部分：五十五萬五千三百十七元（詳原證三）。
    調光器部分：共計二百二十七萬四千元（詳原證四）。
    音響擴大機部分：共計五萬七千三百八十一元（詳原證五）。
    進口燈具組配件部分：九萬八千四百三十元（詳原證六）。
    台製燈具配組件部分：共計三十八萬七千八百六十二元（詳原證七）。
    燈光架組部分：共計三十八萬八千二百零八元（詳原證八）。
    訂製機櫃部分：共計二十二萬四千七百八十六元（詳原證九）。
    各式電源線部分：共計二十四萬三千六百五十六元（詳原證十）。
    工具部分：共計八萬六千四百十元（詳原證十一）。
乙、被告甲○○方面：
一、聲明：
  (一)原告之訴駁回。
  (二)訴訟費用由原告負擔。
  (三)如受不利益判決，願供擔保請准宣告免為假執行。
二、陳述：
  (一)原告據　鈞院九十一年上訴字第三二一號刑事判決提起本件訴訟，惟民事判決並
    不受刑事判決拘束，且上開刑事判決固判處被告毀損罪，惟經被告上訴後仍繫屬
    最高法院審理中，尚未確定，且本案偵查之始，被告曾經台灣台北地方法院（下
    稱台北地院）檢察署八十七年度偵字第一○八六六號處分不起訴（原證一），嗣
    台北地院就訴外人劉宏晉、詹守仁毀損案判處劉宏晉（買受人）無罪，詹守仁（
    代書）有期徒刑一年（原證二）後，始又將被告二人移送台北地院檢察署另行偵
    查起訴（原證三），惟嗣經台北地院九十年度訴字第二九六號審理仍判處渠等無
    罪（原證四），故被告是否成立毀損罪並不明確，原告僅以　鈞院之有罪判決作
    為本件請求依據，並無理由。
  (二)原告固提出進口報單、發票等作為其損害額之證據。惟查，前開進口報單或發票
    等至多僅能證明原告有進口、買賣該器材，不足證明於案發當時係放置於被毀損
    房屋中，況上開進口報單、發票尚有於八十六年間即作成者，益證原告之主張不
    足採。
丙、被告乙○○方面：於準備程序中到場稱
一、聲明：
  (一)原告之訴駁回。
  (二)訴訟費用由原告負擔。
  (三)如受不利判決，願供擔保免為假執行。
二、陳述：被告於本件侵權行為實施時並不在國內，原告應就被告有為侵權行為之事
    實負舉證責任。又被告雖曾於八十六年底、八十七年初仲介訴外人宏境建設有限
    公司買賣前揭土地，惟因未成功，故已停止仲介買賣該土地。於本件買賣，被告
    除介紹甲○○給羅宗熹代書認識外，並不認識買賣土地之買方與地主，亦無收受
    佣金，故無利益可言，被告無故意或過失侵害他人權利之情事。
    理    由
一、被告乙○○經合法通知，無正當理由未於言詞辯論期日到場，核無民事訴訟法第
    三百八十六條各款情形，應准原告聲請，由其一造言詞辯論而為判決。
二、本件原告起訴主張：伊於八十七年間承租訴外人邱家權之台北市○○街七十五巷
    十七之一號房屋作為儲存燈具之倉庫使用。嗣被告甲○○、乙○○為促成土地之
    買賣契約以獲取仲介佣金，竟僱用工人於八十七年四月二十六日早上逕行拆除房
    屋，致原告放置之燈具、音響器材等全數損毀，而受有損失，被告等並因此被判
    毀損罪，爰依民法第一百八十四條第一項前段、第一百八十五條第一項規定請求
    連帶損害賠償等語。
三、被告甲○○則以：民事判決並不受刑事判決拘束，且刑事判決固判處被告毀損罪
    ，惟現仍繫屬最高法院審理中未確定，且本案於偵查時曾不起訴，於第一審亦判
    決無罪，故毀損罪是否成立並不明確，原告僅以本院所為之有罪判決作為請求依
    據，並無理由。又原告所提出之進口報單、發票並不足證明所載器材於當時放置
    於該房屋內，亦不足作為證明損害額之證據等語，資為抗辯。
    被告乙○○則以：伊於本件侵權行為實施時並不在國內，又伊雖曾就前揭土地之
    買賣為仲介，惟早已停止，亦僅介紹甲○○給羅宗熹代書認識，並無收受佣金，
    無因此受有利益，就侵權行為無故意或過失，不須賠償等語，資為抗辯。
四、被告均否認有毀損之犯行，辯稱：雖曾經仲介台北市○○區○○段二小段三十七
    地號土地買賣，但因該筆土地上之房屋問題無法解決，遂不再過問，毀損時至國
    外出差，不知有拆毀之事。經查：
  (一)臺北市○○區○○段二小段三十七地號土地為訴外人何小棟所有，其上有門牌號
    碼台北市○○街七十五巷十七之一號之建築物，分屬台北市廣西同鄉會（前棟屋
    主）及邱劉貴華（後棟屋主，為邱家權配偶）所有，廣西同鄉會將該房屋出租給
    張林翠磐，邱劉貴華之房屋則出租給原告公司，訴外人詹守仁於八十七年四月十
    九日上午，指揮不知名之成年工人約三十人將前棟房屋拆除，及至同年二十六日
    清晨，復將後棟房屋拆除，損壞原告公司置放於屋內之燈具等物品之事實，業據
    訴外人邱家權、邱劉貴華及廣西同鄉會代表易濟忠於刑事審理時供述詳實，而詹
    守仁亦因與被告二人共同毀損，經本院八十八年上訴字第四二一二號處有期徒刑
    一年，並經最高法院九十一年台上字第二六０四號駁回上訴確定，有判決書在卷
    可參，且為兩造所不爭執，此部分事實堪以認定。
  (二)證人即代書羅宗熹於八十七年五月二日警訊中證稱：該筆土地地上物被拆除，我
    是事後才得知消息的，是乙○○電話中親口告訴我說，將該處之地上物拆除了，
    是乙○○及杜安生（即被告甲○○）出面率人拆除的。八十七年四月二十六日之
    拆除是乙○○、杜安生主使的，我當時無在場。我與乙○○、杜安生有約定如果
    完成買賣土地後，要給我佣金，但目前其二人尚未給我。我是用呼叫器聯絡乙○
    ○的等語（見八十七年度偵字第一０八六六號卷第八七、八八頁）。雖證人羅宗
    熹事後改稱：我陳述有關拆除毀損由乙○○及杜安生出面率人拆除，是誤會云云
    ，惟證人羅宗熹與被告二人為朋友關係，並與被告二人共同仲介本件土地，復無
    怨隙，本無誣指被告二人之必要，且被告乙○○有無以電話告知羅宗熹已僱人拆
    除本件土地上房屋，乃羅宗熹親身經歷之事實，羅宗熹學歷為大學畢業，對此顯
    無誤會之可能。事後稱誤會或猜測，應屬迴護被告二人之詞，不足採信。
  (三)證人邱家權即訴外人邱劉貴華配偶於偵查中證稱：「乙○○、羅宗熹自稱代表周
    元榮等地主與我談（要我們搬家）。」「乙○○有與我孩子（指邱創克）接洽過
    補償費之事，本來是羅宗熹及乙○○、甲○○一起去我那邊談，後來講不成，乙
    ○○、甲○○躲到後面去了，找一些打手拆我們的房子。」等語（見八十七年度
    偵字第一０八六六號卷第一三三頁、九十年度訴字第二九六號卷第一宗第四六、
    四七頁）證人邱創克（即告訴人邱劉貴華之子）證稱：「被告乙○○、甲○○一
    開始要用三十萬叫我們搬家，但我不願意，被告乙○○說如果我們不願意收三十
    萬，就要把我房子拆掉。」等語（見九十年度訴字第二九六號卷第一宗第一０五
    、一０六頁），則被告因居間而處理房屋有人居住之問題，並揚言如未能合法解
    決即採用強制手段為之。
  (四)證人即買受人劉宏晉證稱：「每坪買入八十萬元」「仲介人是熊仁輝（全日建築
    經理公司襄理），是我好友；張宏名建築師、甲○○，一共三人，所以我們付佣
    金是給三人的，他們如何分，我不知道，每坪三萬元，所以相當買入價是每坪八
    十三萬元，我們是以乾淨地評估的」「當初我是要買乾淨的土地，我有三個仲介
    ，熊仁輝等均知道我的立場，何小棟也知道，而且我付何小棟每坪八十萬元，也
    是市場價，是開支票的。」「我不知道何小棟開價七十萬」「簽約時之所以知道
    地已經乾淨是因一開始拿資料，就看到搬遷同意書，而且有人去看，也是人去樓
    空。」「二十日我之所以確信房子已拆，是因我認為搬走即可，地上的房屋可以
    留給工人住，何小棟也說房子交給你，甲○○說『不用管了，你們是買清的。』
    」「何小棟也說仲介會把地上物處理乾淨，否則不付尾款。」「之所以契約內附
    註地上物由我處理，我想那是伏筆，因為他們請工人比較貴，我們整地時一起處
    理比較便宜，我認為是整地，即處理廢棄物而已，常有此種情形」「本件土地是
    我向何小棟買的，一坪八十三萬。」「那時是甲○○、張宏名及熊仁輝介紹的，
    他們有拿一張搬遷同意書，說會把地上物處理乾淨。」「這句話誰講的不是很清
    楚，但好像是甲○○講的。」等語（見八十八年度訴字第四００號卷第一二七、
    第一五○頁、九十年度訴字第二九六號卷第一宗第一０八至一０九頁）。證人熊
    仁輝及張宏名亦證稱：甲○○有拿前開張林翠磐之搬遷同意書出來過，甲○○亦
    曾說過有人會處理地上物之問題等語（見八十八年度訴字第四○○號卷第一九０
    、一九二頁）。是被告甲○○曾表示將會處理地上物，劉宏晉因認被告甲○○會
    負責處理地上物完竣，始同意購買。
  (五)證人即土地出賣人何小棟證稱：「我只是告知底價，如果賣出多高，都只拿底價
    ，其他算佣金」「每坪單價七十萬元，超過的部分算佣金」「當初是因為土地上
    有糾紛，才賣每坪七十萬，如果沒有糾紛，可值八、九十萬元，因為地段很好，
    附近有公園。」「當初委託羅宗熹賣該地」「那時候我知道地上有房屋不好處理
    ，而且我財務狀況不好，所以我的條件很單純，就是每坪好像七十萬，賣超過的
    部分歸仲介所有。」「這是當初約定的時候，因為上面有房子，我無法處理，所
    以當初才會給羅宗熹談這種條件。我比較便宜賣但是我都不管房子的事。」等語
    （見八十八年度訴字第四００號卷第一二七頁、九十年度訴字第二九六號卷第一
    宗第三九至四一頁），顯然被告處理系爭建物後有相當利潤可圖。
  (六)被告乙○○於刑事偵查中供稱：「我於八十七年三月一日有到秦正榮公司勸秦正
    榮搬遷」「八十七年初我有仲介這房子，而前後棟均為違建，我有找秦正榮及前
    棟之承租人協調搬走，但他們不答應搬，故我的買主即三普建設說不想買了。而
    三月間我就不管此事，事後杜某有去找那塊地之地主談」、「我要仲介土地時，
    有去過邱家權和劉貴華家，他們說要合建，但買主無法接受，於八十七年過年前
    ，我有向甲○○表示反對，八十七年舊曆年後，我有約邱劉貴華去談。」「我有
    與甲○○一起去找邱劉貴華，雖我的買主與甲○○的買主不同，但因為我們做仲
    介的，所以一起去找邱劉貴華，是很正常的事。後來看誰談成，就誰賺。」等語
    （見八十七年度偵字第一０八六六號卷第九二頁、第一二六頁、一二七頁正面、
    八十八年度偵字第二四八四二號卷第三十、三十一頁、九十年度訴字第二九六號
    卷第一宗第三九、四五、四八頁）被告甲○○亦供稱：「當時是我的買方劉宏晉
    跟我談購屋之事，我只是跟乙○○去，之後把情形跟劉先生講而已」等語（見九
    十年度訴字第二九六號卷第一宗第一０三至一０五、一０九頁）。足見被告積極
    介入系爭土地上之建物之拆遷事宜。
  (七)被告雖辯稱拆除時人在國外，並有內政部警政署九十年四月十六日（九十）警署
    資字第九一七一四號書函一份在卷可稽。惟被告甲○○出國時間為八十七年四月
    十七日，回國時間為同月十九日；被告乙○○出國時間第一次為八十七年四月十
    七日，回國時間為同月二十日，第二次為同月二十五日出國，同月二十八日回國
    。出國時間上不僅短暫，且均與本件八十七年四月十九日及二十六日拆除時間有
    密切之關連性，再被告自始即共同出面要求原告等土地上住戶搬遷，被告乙○○
    並將向張林翠磐取得之搬遷承諾書交付被告甲○○及羅宗熹，再由甲○○持向買
    主劉宏晉表示負責拆除地上物，使劉宏晉認地上物已獲解決，而以每坪八十萬元
    買受，被告二人因而獲得每坪十萬元之高額佣金差價。又於八十七年四月十九日
    拆除前棟房屋時，詹守仁曾向警員出示屋主即張林翠磐之同意書，詹守仁亦稱係
    受羅宗熹委託，該同意書應係被告乙○○交付羅宗熹後，再由羅宗熹轉交詹守仁
    。羅宗熹已坦承與被告二人約定本件土地買賣佣金給付，同時表示被告乙○○確
    以電話告知與被告甲○○共同出面僱工拆除房屋，足證本件土地上房屋確係被告
    二人僱工拆除無訛，被告二人雖未直接參與毀損，然二人仍可假手他人為之，不
    得以當時出國而認為非其與他人共同所為。又被告前揭所涉毀損事實，業經本院
    九十一年度上訴字第三二一號刑事判決被告等毀壞原告所有之燈具等物品，犯刑
    法第三百五十四條毀損罪在案，有刑事判決附卷可參。
  (八)從而，被告自始即一同要求邱劉貴華及原告等搬遷，被告乙○○於八十七年三月
    十八日與前棟房屋承租人張林翠磐達成搬遷協議，乙○○則允諾給付三十五萬元
    ，因被告於簽約前曾向買方擔保代為處理該土地上建築物等情，已如前述，倘建
    物有人及承租人不願搬遷，被告不僅無法向買方交代，更無法獲取巨額之買賣價
    差，則被告因而請詹守仁等僱工拆除，堪予採信。
五、依據前述，被告故意共同損毀原告前述放置屋內之燈具、音響器材等物品，原告
    依民法第一百八十四條第一項前段、同法第一百八十五條第一項共同侵權行為之
    法律關係，請求被告連帶賠償，應予准許。關於原告得請求賠償之金額，經查：
  (一)本件發生毀損之時，原告法定代理人秦正榮即證稱：「後棟倉庫上百分之六十進
    口燈具遭任意拋置，致使多盞燈具毀損，損失慘重，又將燈具砸向門窗」等語（
    見偵字第一○八六六號卷第七頁背面）顯然只有倉庫存貨之百分之六十被毀損。
    又依據秦正榮書寫之案情經過，記載「強行將本公司置放於內之器材近百箱搬出
    棄於馬路，另有部份專業之喇叭、除濕機、多組電動工具等藏匿於離現場一百公
    尺處之汽車內緣靠夾縫內（後來鄰居指認告知，才重新搬回）」等語（見偵字第
    一○八六六號卷第九頁），則部分存貨被搬離現場後又搬回，並未被毀損。再依
    據秦正榮於檢察官偵查中所述：進口汽車器材約七百萬元，那些被怪手壓得爛爛
    的沒辦法修理等語（見偵字第一○八六六號卷第一二五頁背面），則只限於被怪
    手壓毀之器材才是被毀損之物。
  (二)被告雖辯稱：其中單據有八十六年間之進口報單、發票，原告主張不可採云云；
    然原告主張進口及台製燈具、燈泡、調光器、音響擴大機、燈具組配件、燈光架
    組、訂製機櫃、各式電源線、工具等物品被毀之品名、單價及金額，業據提出進
    口報單、發票及型錄等報稅資料為憑，形式真正為被告所不爭執，按本件毀損行
    為發生於八十七年四月間，惟衡諸經驗法則，八十六年進口存貨不可能於八十六
    年底之前即全部銷售完畢，故所提出單據部分雖為八十六年，於八十七年被毀損
    時仍存放倉庫內，並不違常情，再依據原告法定代理人秦正榮於刑事偵查時所提
    出清冊金額與本件附帶民事訴訟所主張金額六百六十六萬九千一百二十元接近，
    堪認原告所提出之進口報單、發票為八十七年被毀損時尚存放於倉庫之物品，堪
    予採信。
  (三)依據前述，原告雖提出單據證明存放於倉庫之物品有六百六十六萬九千一百二十
    元，但實際上被毀損之物品只有百分之六十，故原告事實上所受之損失為四百萬
    一千四百七十二元（0000000×60%=0000000）。
六、綜上所述，原告依據共同侵權行為法律關係請求被告連帶賠償四百萬一千四百七
    十二元，及自起訴狀繕本最後送達翌日即九十一年三月二十日起，至清償日止，
    依週年利率百分之五計算之遲延利息部分，洵屬正當，應予准許。逾此部分所為
    之請求，為無理由，應予駁回。
七、假執行之宣告：兩造陳明願供擔保，分別聲請宣告假執行及免為假執行，於原告
    勝訴部分，經核尚無不合，爰分別酌定相當擔保金額准許之。至於原告其餘假執
    行之聲請部分，因訴之駁回而失所附麗，併予駁回。
八、本件事實已經明確，兩造其餘攻擊防禦方法，經核均與判決結果無影響，爰不一
    一論述，附此敘明。
九、結論：本件原告之訴，為一部有理由，一部無理由，依民事訴訟法第七十九條、
    第八十五條第二項、第四百六十三條、第三百八十五條第一項前段、第三百九十
    條第二項、第三百九十二條第二項，判決如主文。
中　　　華　　　民　　　國　　九十三　　年　　 十一 　　月　　 十五 　　日
                                  民事第二庭
                                      審判長法  官  張　耀　彩
                                            法  官  王  仁  貴
                                            法  官  黃  嘉  烈
正本係照原本作成。
如不服本判決，應於收受送達後二十日內向本院提出上訴書狀，其未表明上訴理由者
，應於提出上訴後二十日內向本院補提理由書狀（均須按他造當事人之人數附繕本）
上訴時應提出委任律師或具有律師資格之人之委任狀；委任有律師資格者，另應附具
律師資格證書及釋明委任人與受任人有民事訴訟法第四百六十六條之一第一項但書或
第二項（詳附註）所定關係之釋明文書影本。
中　　　華　　　民　　　國　　九十三　　年　　 十一 　　月　　 十六 　　日
　　　　　　　　　　　　　　　　　　　　　　書記官  倪  淑  芳
附註：
民事訴訟法第四百六十六條之一（第一項、第二項）：
對於第二審判決上訴，上訴人應委任律師為訴訟代理人。但上訴人或其他法定代理人
具有律師資格者，不在此限。
上訴人之配偶、三親等內之血親、二親等內之姻親，或上訴人為法人、中央或地方機
關時，其所屬專任人員具有律師資格並經法院認為適當者，亦得為第三審訴訟代理人
。
